臺灣宜蘭地方法院交通事件裁定　　　　　　　　　　九十二年度交聲字第一三一號
　　移
　　異　議　人　甲○○
　　即受處分人
右列受處分人因違反道路交通管理處罰條例案件，對於交通部公路總局臺北區監理所
宜蘭監理站九十二年十月十五日所為之處分（原處分案號：宜監字第裁43-KAC202468
號），聲明異議，本院裁定如左：
        主  文
原處分撤銷。
甲○○不罰。
        理  由
一、按法院受理交通事件，準用刑事訴訟法之規定，「道路交通管理處罰條例」第八
    十九條前段定有明文。最高法院七十六年臺上字第四九八六號判例「認定犯罪事
    實所憑之證據，雖不以直接證據為限，間接證據亦包括在內，然而無論直接證據
    或間接證據，其得為訴訟上之證明者，須於通常一般之人均不致有所懷疑，而得
    確信其為真實之程度者，始得據為有罪之認定，倘其證明尚未達到此一程度，而
    有合理之懷疑存在以致事實審法院無從取得有罪之確信時，即應由法院為諭知被
    告無罪之判決，此即刑事訴訟法上法院認定事實之最重要原則「認定被告有罪，
    就該有罪事實不能有任何合理懷疑存在」，此於法院審理行為人違反道路交通管
    理處罰條例案件時，自當一體適用。易言之，法院於審理行為人違反道路交通管
    理處罰條例案件，當踐行完畢調查證據之程序而為事實之認定時，如就原處分機
    關所認定行為人違規事實仍有合理懷疑，而無法百分之百確信行為人確有該當於
    道路交通管理處罰條例各該處罰條文之構成要件事實時，即應依訴訟上之待證事
    實「倘有懷疑，則從被告之利益作解釋」之證據法則，作對受處分人有利之認定
    。
二、原處分機關係以異議人即受處分人甲○○所有之車牌號碼Ｕ二—九六三七號車輛
    ，於民國九十二年四月四日下午二時二十五分許，在雲林縣北港鎮○○路上，因
    使用已經繳銷之牌照行駛且未隨車攜帶行照，為雲林縣警察局北港分局北港派出
    所警員以其違反道路交通管理處罰條例第十二條第一項第九款及第十四條第二款
    規定，而掣單舉發。嗣因受處分人未依規定到案提出申訴，原處分機關請舉發單
    位調查結果，仍認受處分人有前揭違規行為，於九十二年十月十五日依道路交通
    管理處罰條例第十二條第一項第九款及第十四條第二款規定，裁處汽車所有人即
    受處分人甲○○新臺幣一萬一千四百元罰鍰之處分。
三、本件訊據受處分人甲○○堅決否認有前揭違規行為，辯稱：我的車子在九十一年
    六月十八日已經繳銷，車牌也已經一起繳回監理所了，車子我交給車廠報廢處理
    ，我的牌照繳回去後，就沒有再拿回來了等語。經查：受處分人之Ｕ二—九六三
    七號之車牌業於九十一年六月十八日繳銷，並經臺北區監理所將上開車牌收回，
    此經受處分人陳明在卷，並有臺北區監理所汽車領牌歷史查詢報表附卷可稽，而
    前開舉發單上載明之違規時間為九十二年四月四日，此亦有舉發違反道路交通管
    理事件通知單在卷可按，則該違規時點係在受處分人將車牌繳回後甚明。又經本
    院函詢交通部公路總局臺北區監理所宜蘭監理站之結果，按車輛辦理牌照繳銷登
    記時，應備妥車主身份證明文件、原新領牌照登記書車主聯、車輛號牌（汽車兩
    面、機車一輛）及行車執照，同時結清欠繳稅費、違章後，方得辦理，惟車牌如
    已遺失無法繳回者，應另檢附警察機關開具車牌遺失報案證明單，且如已辦妥繳
    銷牌照登記後所繳回之車牌，必須設簿登記，並於當日下班前將該車牌以切牌機
    銷毀，除非該等車輛因證件不全或其他因素，未能辦妥繳銷牌照登記，窗口承辦
    人才會將該車證件退還車主，請其備妥證件後再行申辦，此有該站九十二年十二
    月九日九二北監宜字第０九二００一三七二五號函附說明及所附宜蘭監理站牌照
    回收登記表在卷可參。故本件受處分人既於九十一年六月十八日將車牌牌照繳回
    宜蘭監理站，並已辦妥繳銷程序，顯見其未有函覆說明中之未能辦妥繳銷牌照登
    記之情形，而該繳回之牌照亦已經依該機關規定之程序，於受理人員當日下班前
    將該車牌以切牌機銷毀，因之受處分人於九十一年六月十八日後，並無法使用已
    繳銷而不存在之Ｕ二—九六三七號車牌。綜上所述，本件舉發通知單上之違規時
    點既為九十二年四月四日，已在受處分人繳銷車牌牌照之後，而按一般流程，受
    處分人自不可能再取得該車號之車牌使用，且本件行為人為吳連成，亦非受處分
    人，更無從證明該違規地點之違規車輛，即為受處分人使用已繳回並銷毀之牌照
    使用而有違規之行為。故本件舉發單位及原處分機關均未詳查即遽予舉發及裁罰
    ，均有不當，受處分人之辯解洵堪信為真實，本件此部分聲明異議為有理由，原
    處分即無由維持而應由本院予以撤銷，並另為不罰之諭知如主文第二項所示，以
    資適法。至本件駕駛人使用該本應銷毀而已不存在之車牌牌照使用，其取得之方
    式為何，是否另涉犯其他刑責，應由相關單位依法追究，附此說明。
據上論結，應依道路交通案件處理辦法第二十條，裁定如主文。
中      華      民      國      九十三      年      一    月    十九    日
                            臺灣宜蘭地方法院交通法庭
                                          法  官  鄭  貽  馨
右正本證明與原本無異。
如不服本裁定，應於裁定送達後五日內向本院提出抗告狀。( 應附繕本 )
                                          書記官  吳  明  蓉
中      華      民      國      九十三      年      一    月    二十    日
